臺灣板橋地方法院刑事裁定　　　　　　100年度撤緩字第292號
聲　請　人　臺灣板橋地方法院檢察署檢察官
受　刑　人　陳勝利
上列聲請人因受刑人詐欺案件（本院 100年度易字第1782號），
聲請就本院98年度簡字第9246號刑事簡易判決所為之緩刑宣告予
以撤銷（100年度執聲字第2698號），本院裁定如下：
    主  文
聲請駁回。
    理  由
一、聲請意旨略以：受刑人陳勝利因妨害兵役治罪條例案件，經
    本院以98年度簡字第9246號判處有期徒刑2月，緩刑2年，並
    於民國98年12月31日確定在案，竟於緩刑期內即99年6月1日
    另犯詐欺罪，經本院於100年 8月19日以100年度易字第1782
    號判處拘役50日確定，受刑人因有上揭犯罪事由，足認其不
    知悔悟自新，原宣告之緩刑難收其預期效果，而有執行刑罰
    之必要，合於刑法第75條之1第1項第 2款所定得撤銷緩刑宣
    告之原因，爰依刑事訴訟法第476條規定聲請撤銷等語。
二、按受緩刑之宣告，而有下列情形之一者，撤銷其宣告：一、
    緩刑期內因故意犯他罪，而在緩刑期內受逾 6月有期徒刑之
    宣告確定者。二、緩刑前因故意犯他罪，而在緩刑期內受逾
    6 月有期徒刑之宣告確定者；又受緩刑之宣告而有下列情形
    之一，足認原宣告之緩刑難收其預期效果，而有執行刑罰之
    必要者，得撤銷其宣告：一、緩刑前因故意犯他罪，而在緩
    刑期內受 6月以下有期徒刑、拘役或罰金之宣告確定者。二
    、緩刑期內因故意犯他罪，而在緩刑期內受 6月以下有期徒
    刑、拘役或罰金之宣告確定者。三、緩刑期內因過失更犯罪
    ，而在緩刑期內受有期徒刑之宣告確定者。四、違反第74條
    第2項第1款至第8款所定負擔情節重大者，刑法第75條第1項
    、第75條之1第1項分別定有明文。此乃因緩刑制度設計之本
    旨，除可避免短期自由刑執行之流弊外，主要目的即在鼓勵
    惡性較輕微之犯罪行為人或偶發犯、初犯得適時改過，以促
    其遷善，復歸社會正途，然犯罪行為人經宣告緩刑後，若有
    具體事證足認其並不因此有改過遷善之意，自不宜給予緩刑
    之寬典，故而設有撤銷緩刑宣告制度。再考諸刑法第75條之
    1 之增訂暨修正理由，乃在於緩刑之撤銷，95年7月1日修正
    施行前之刑法第75條第1項固已設有2款應撤銷緩刑之原因，
    至得撤銷緩刑之原因，則僅於保安處分章第93條第 3項與撤
    銷假釋合併加以規定，體例上不相連貫，實用上亦欠彈性，
    爰參酌外國立法例增訂第75條之1，而於第1項分設 4款裁量
    撤銷之原因，又關於緩刑前或緩刑期間故意犯他罪，而在緩
    刑期內受 6月以下（按98年9月1日施行前之條文係規定為「
    得易科罰金」）有期徒刑之宣告確定者，列為應撤銷緩刑之
    事由，因認過於嚴苛，而排除第75條應撤銷緩刑之事由，移
    列至得撤銷緩刑事由，俾使法官依被告再犯情節，而裁量是
    否撤銷先前緩刑之宣告，另如有前開事由，但判決宣告拘役
    、罰金時，可見行為人仍未見悔悟，有列為得撤銷緩刑之事
    由，以資彈性適用，爰於第1款、第2款增訂之，又第75條之
    1既採裁量撤銷規定，賦與法院撤銷與否之權限，特於第1項
    規定實質要件為「足認原宣告之緩刑難收其預期效果，而有
    執行刑罰之必要」，供作審認之標準，此觀刑法第 75條之1
    之增訂理由說明至詳。準此，受刑人受緩刑之宣告而緩刑期
    內因故意犯他罪，而在緩刑期內受 6月以下有期徒刑、拘役
    或罰金之宣告確定者，既列為「得撤銷緩刑」之法定事由，
    且於有此事由時，刑法乃賦與法院撤銷原緩刑宣告與否之裁
    量權限與義務，並以上開足認原宣告之緩刑難收其預期效果
    ，而有執行刑罰必要之實質要件，供作法院審認之標準，此
    與刑法第75條所定，若符合該條第1項2款情形之一者，毋須
    審酌其他要件，法院即應逕予撤銷緩刑宣告之情形，迥然有
    別；亦即，法院就受刑人所為有合於「得撤銷緩刑」之事由
    時，仍應依職權，本於法律目的及公益考量，而為合義務性
    、合目的性之裁量，妥適審酌受緩刑宣告者固有緩刑期內因
    故意犯他罪，而在緩刑期內受 6月以下有期徒刑、拘役或罰
    金宣告確定之情事，惟就具體個案情形，猶應依比例原則，
    綜合衡酌原宣告之緩刑是否難收其預期之效果，而確有執行
    刑罰之必要，資以決定該緩刑宣告是否予以撤銷之法律效果
    ，斷非受緩刑宣告者一有緩刑期內因故意犯他罪，而在緩刑
    期內受 6月以下有期徒刑、拘役或罰金宣告確定之事，即應
    逕予撤銷該緩刑之宣告。
三、經查，受刑人陳勝利前於98年 3月16日，因犯後備軍人意圖
    避免召集處理，居住處所遷移，無故不依規定申報，致使教
    育召集令無法送達罪，經本院於98年12月31日以98年度簡字
    第9246號判處有期徒刑2月，緩刑2年確定在案（下稱前案）
    ，其於上揭緩刑期內即99年6月4日（聲請書誤載為99年6月1
    日），故意犯幫助意圖為自己不法之所有，以詐術使人將本
    人之物交付罪，經本院於100年8月19日以100年度易字第178
    2 號判處拘役50日確定在案（下稱後案）等情，有上開兩案
    判決及臺灣高等法院被告前案紀錄表等件附卷可稽，應屬信
    實，是受刑人確有於緩刑期內因故意犯他罪，而在緩刑期內
    受拘役之宣告確定，已合於刑法第75條之1第1項第 2款所定
    得撤銷緩刑其宣告之事由。然觀諸受刑人於前案受緩刑宣告
    之犯罪行為係犯後備軍人意圖避免召集處理，居住處所遷移
    ，無故不依規定申報，致使教育召集令無法送達罪，屬侵害
    國家法益之犯罪，並審酌其前未曾因故意犯罪而受有期徒刑
    以上刑之宣告，因一時失慮，偶罹刑典，經此教訓應知所警
    惕，日後應能特別注意此項役政之重要規定，而無再犯之虞
    ，因而宣告緩刑 2年；後案則係犯幫助意圖為自己不法之所
    有，以詐術使人將本人之物交付罪，屬侵害保護他人財產安
    全之個人法益犯罪，又審酌其提供金融機構帳戶供他人詐欺
    取財，助長詐騙財產犯罪之風氣，且因而使執法人員難以追
    查該詐騙集團成員之真實身分，增加告訴人陳俊良及被害人
    黃信勳尋求救濟之困難，並擾亂金融交易往來秩序，危害社
    會正常交易安全，兼衡告訴人及被害人之損失金額、被告犯
    罪之手段、犯後坦承犯行，態度良好等情狀，本院乃量處拘
    役50日，足見後案之犯罪情節尚非重大，且前、後兩案之犯
    罪型態、原因及動機、主觀犯意、行為態樣、行為危害程度
    等，咸屬有間，侵害之法益類型亦非同一，兩案彼此之關聯
    性尚屬薄弱，殊難認受刑人存有高度之法敵對意識而故意再
    犯罪。從而，本院仍得期待受刑人藉由前案之緩刑宣告，勵
    其知所警惕，以啟自新。矧查，聲請人對於受刑人如何符合
    足認原宣告緩刑難收預期效果，而有執行上開刑罰必要之實
    質要件，並未提出受刑人除上揭判決所載之犯罪事實以外之
    其他具體事證，以資為說明及佐證，而參諸刑法第 75條之1
    前開立法說明，受刑人於緩刑期內因故意犯他罪，與足認原
    宣告之緩刑難收其預期效果而有執行刑罰之必要，要屬二事
    ，尚難遽以受刑人於前案緩刑期內犯幫助意圖為自己不法之
    所有，以詐術使人將本人之物交付之罪，即推認受刑人所受
    之前案緩刑宣告難收預期之效果。此外，依卷內現存證據資
    料，亦無其他具體事證堪認原宣告之緩刑有何難收矯治之效
    ，自難認本件有刑法第75 條之1第1項第2款所定應執行刑罰
    之必要。綜此，本院認受刑人仍得經由前揭緩刑之宣告，知
    所警惕，端正己身，尚無逕以刑罰制裁取代緩刑宣告之必要
    ，是聲請人首揭聲請，於法容有未洽，為無理由，應予駁回
    。
四、依刑事訴訟法第220條，裁定如主文。
中    華    民    國    100   年    10    月    25    日
                  刑事第十四庭  法  官  劉正偉
上列正本證明與原本無異。
如不服本裁定，應於裁定送達後五日內敘明抗告理由，向本院提
出抗告狀。
                                書記官   陳慧津
中    華    民    國   100    年    10    月    26    日